【裁判字號】    95,家訴,176
【裁判日期】    951214
【裁判案由】    宣告分別財產制
【裁判全文】
臺灣臺北地方法院民事判決             95年度家訴字第176號
原      告  甲○
被      告  乙○○
上列當事人間請求宣告改用分別財產制事件，本院於中華民國95
年12月7日言詞辯論終結，判決如下：
    主    文
准原告與被告改用分別財產制。
訴訟費用由被告負擔。
    事實及理由
一、原告起訴主張略以：兩造於民國76年結婚，未曾訂立夫妻財
    產制契約，兩造育有二子，家庭生活本屬和樂，嗣因雙方感
    情破裂，難以維持共同生活，原告乃於94年2 月1 日搬回父
    母家居住迄今，兩造分居已逾一年六個月餘，93年度及94年
    度亦已分別報稅，且於申報書上註明「已分居」字樣，提出
    戶籍謄本及93年度及94年度綜合所得稅結算電子《網路》申
    報收執聯等件為證，爰依民法第1010條第2 項規定，聲明：
    求為判決宣告兩造改用夫妻分別財產制等語。
二、被告則以：兩造沒有簽訂分居協議，原告離家後都沒有支付
    生活費。94年2 月1 日原告將兩個子女帶回原告父母家，94
    年6 月14日小兒子陳正彥搬回家來，大兒子則兩邊居住等語
    置辯，並聲明：請求駁回原告之訴。
三、按夫妻未以契約訂立夫妻財產制者，除本法另有規定外，以
    法定財產制，為其夫妻財產制。又夫妻難於維持共同生活，
    不同居已達六個月以上時，法院因夫妻一方之聲請，得宣告
    改用分別財產制，民法第1005條、第1010條第2 項定有明文
    。次按夫妻之一方依民法第1010條規定請求法院宣告改用分
    別財產制，應依民事訴訟程序提起形成之訴，由法院以形成
    判決變更夫妻間之財產關係；夫妻難於維持共同生活，不同
    居已達六個月以上時，縱其事由應由夫妻之一方負責，該應
    負責之一方亦非不得依該條規定請求宣告改用分別財產制。
    又此項訴訟之裁判，非以夫妻間另案離婚訴訟是否成立為據
    ，自無在離婚訴訟終結前以裁定停止訴訟程序之必要。（最
    高法院93年度台上字第1878號裁判意旨可資參照）。
四、經查兩造現仍為夫妻關係，兩造於婚後原係在台北市○○區
    ○○街38號2 樓共同生活，並育有二子，嗣後雙方感情破裂
    ，原告乃於94年2 月1 日起搬離該址，迄今未再與被告同居
    ，且原告連續於93年度及94年度，均依分居夫妻關係辦理報
    稅，又兩造感情破裂短期難以回復，分居已逾一年六個月之
    事實，業據原告提出上開證據為證，且為兩造所不爭執，堪
    信為真實。
五、從而，原告依民法第1010第2 項後段之規定，請求判決宣告
    兩造改用分別財產制，核屬有據，應予准許。
六、結論：本件原告之訴為有理由，依民事訴訟法第78條，判決
    如主文。
中    華    民    國    95    年    12    月    14    日
                          家事庭法  官  徐麗瑩
以上正本係照原本作成。
如對本判決上訴，須於判決送達後20日之不變期間內，向本院提
出上訴狀。
中    華    民    國    95    年    12    月    14    日
                                書記官  林寶春


司法院資訊處製作；財團法人民間司法改革基金會備份。
